【裁判字號】    97,財管,106
【裁判日期】    971231
【裁判案由】    指定遺產管理人
【裁判全文】
臺灣臺南地方法院民事裁定             97年度財管字第106號
聲  請  人  永欣租賃股份有限公司
法定代理人  乙○○
上列聲請人聲請為被繼承人甲○指定遺產管理人事件，本院裁定
如下：
    主      文
選任財政部國有財產局臺灣南區辦事處臺南分處為被繼承人甲○
之遺產管理人。
聲請程序費用新臺幣壹仟元由被繼承人甲○之遺產負擔。
    理      由
一、按繼承開始時，繼承人之有無不明者，由親屬會議於一個月
    內選定遺產管理人，並將繼承開始及選定遺產管理人之事由
    ，向法院報明；無親屬會議或親屬會議未於前條所定期限內
    選定遺產管理人者，利害關係人或檢察官，得聲請法院選任
    遺產管理人，民法第1177條、第1178條第2項分別定有明文
    。
二、本件聲請意旨略以：聲請人與被繼承人甲○（男，日據時期
    明治7年3月3日生，大正13年7月17日死亡，生前最後住所：
    臺南州新豊郡東寧庄下鯤鯓四百二十七番地）共有坐落臺南
    市○區○○段407、408、410、418地號等4筆土地，茲因被
    繼承人甲○無配偶、子女，其父親陳添喜業已於日據時期明
    治43年12月15日死亡，且查無其母親及兄弟姊妹、祖父母、
    外祖父母之戶籍資料，故被繼承人甲○是否有法定繼承人存
    在不明，遲至今日未就上開土地辦理繼承登記，致聲請人無
    法提起共有物分割之訴，聲請人為此爰基於利害關係人之身
    分，依法聲請鈞院裁定指定財政部國有財產局為被繼承人甲
    ○之遺產管理人等語。
三、經查：聲請人主張之前開事實，業據提出土地登記第二類謄
    本影本4件、除戶謄本2件、戶政事務所函5件為證，是聲請
    人之主張堪信為真實。又被繼承人甲○已於日據時期大正13
    年7月17日死亡，其時亡時無配偶、子女，其父親陳添喜業
    已於日據時期明治43年12月15日死亡，雖查無被繼承人甲○
    之母親及兄弟姊妹、祖父母、外祖父母之戶籍資料，惟可知
    甲○之母親及兄弟姊妹、祖父母、外祖父母等人應均係已百
    餘歲以上，現尚生存之機會微乎其微，而被繼承人甲○是否
    尚有其他繼承人不明，復未依民法第1177條之規定選定遺產
    管理人，亦未以遺囑指定遺產管理人，而聲請人為被繼承人
    甲○之土地共有人，擬訴請判決分割共有土地，故聲請人以
    利害關係人之身分，聲請選任被繼承人甲○之遺產管理人，
    核與上開規定並無不合，應予准許。
四、按公示催告期限屆滿，無繼承人承認繼承時，其遺產於清償
    債權，並交付遺贈物後，如有剩餘，歸屬國庫；又按非公用
    國有財產以財政部國有財產局為管理機關，民法第1175條、
    國有財產法第12條分別定有明文。查本件既可推知被繼承人
    甲○之法定繼承人均已死亡，是否尚有其他繼承人不明，又
    未依民法第1177條之規定選定遺產管理人，亦未以遺囑指定
    遺產管理人，而被繼承人甲○之上開遺產係坐落在臺南，倘
    該遺產無人承認繼承時，將於清償債權，交付遺贈物後，歸
    屬國庫。為使被繼承人甲○遺產之處置順利進行，本院認選
    任財政部國有財產局臺灣南區辦事處臺南分處為被繼承人甲
    ○之遺產管理人為適當。
五、依非訟事件法第157條、第24條第1項裁定如主文。
中    華    民    國    97    年    12    月    31    日
                  家事法庭    法  官  葉惠玲
上為正本係照原本作成。
如對本裁定抗告須於裁定送達後10日內向本院提出抗告狀，並應
繳納抗告費新台幣1000元。
中    華    民    國    97    年    12    月    31    日
                              書記官  鄭秀美


司法院資訊處製作；財團法人民間司法改革基金會備份。
